臺灣高等法院高雄分院刑事裁定
111年度抗字第252號
抗  告  人  
即  受刑人  薛秋蘭




上列抗告人因聲明異議案件，不服臺灣高雄地方法院中華民國11
1年7月27日裁定(111年度聲字第772號)，提起抗告，本院裁定如
下：
　　主　文
抗告駁回。
    理  由
一、本件抗告意旨略以：檢察官以本件被害者眾多且均未實際支
    付和解金，侵害眾多被害人之財產法益甚鉅等理由，否准異
    議人之請求，無異混淆刑事處罰目的與民事損害賠償責任規
    範；然而，抗告人即受刑人薛秋蘭確已努力弭平損害，與被
    害人等人達成調解，惟因數額龐大而無法逐一給付；且異議
    人僅因一時失慮而犯本案，並始終配合偵查，惡性並非重大
    ，檢察官因而僅聲請簡易判決處刑，至審判中亦因坦承不諱
    ，經原審論處得易科罰金之刑，足認本案檢察官、法官均認
    足以收矯正之效；執行檢察官所執前揭理由，顯係立於審判
    者的角色對刑法第57條之量刑事由再做評價，已逸脫刑法第
    41條第1項前段所明定「難收矯正之效」、「難以維持法秩
    序」的事由，並避免短期自由刑之流弊。是抗告人並無前科
    、犯後態度良好，並無任何難收矯正之效之事由；原裁定僅
    以檢察官無裁量怠惰、違法或瑕疵，認為異議無理由，恐有
    誤解，異議人之聲明為有理由。為此請求撤銷原審裁定等語
    。
二、按依刑法第41條第1項立法理由說明，個別受刑人如有不宜
    易科罰金之情形，在刑事執行程序中，檢察官得依該項但書
    規定，審酌受刑人是否具有「難收矯正之效或難以維持法秩
    序」等事由決定之。是檢察官對於得易科罰金案件之指揮執
    行，依具體個案，考量犯罪特性、情節及受刑人個人特殊事
    由等因素，如認受刑人確有因不執行所宣告之刑，難收矯正
    之效，或難以維持法秩序者，自得不准予易科罰金，此乃檢
    察官指揮執行時得依職權裁量之事項，倘其未濫用權限，自
    不得任意指摘為違法，此觀諸刑事訴訟法第457條第1項前段
    規定「執行裁判由為裁判法院之檢察官指揮之」自明。從而
    有期徒刑或拘役得易科罰金之案件，法院所諭知者，僅易科
    罰金折算之標準，至於是否准予易科罰金，則賦予執行檢察
    官視個案具體情形裁量之權限；易言之，執行檢察官就受刑
    人是否確因易科罰金，有難收矯正之效，或難以維持法秩序
    之情事，有判斷之權限，法院僅得審查檢察官為刑法第41條
    第1項之裁量時，其判斷之程序有無違背法令、事實認定有
    無錯誤、其審認之事實與刑法第41條第1項之裁量要件有無
    合理關連、有無逾越或超過法律規定之範圍等問題，除有必
    要時法院於裁定內同時諭知准予易科罰金（參司法院釋字第
    245號解釋）外，原則上不宜自行代替檢察官判斷受刑人是
    否有上開情事，即僅於檢察官上開裁量權之行使，有前述未
    依法定程序進行裁量，超越法律授權裁量範圍等情事，法院
    始有介入審查之必要（最高法院99年度台抗字第899號、100
    年度台抗字第647號裁定參照）。基於同一理由，如執行檢
    察官於執行處分時，已具體說明不准易科罰金或易服社會勞
    動之理由，且未有逾越法律授權、專斷等濫用權力之情事，
    亦不得遽謂執行檢察官之執行指揮為不當。
三、經查：
　㈠抗告人因偽造文書等案件，經原審以109年度簡字第3235號判
    決應執行有期徒刑2年2月，並諭知以新臺幣（下同）1,000
    元折算1日之易科罰金折算標準，嗣經檢察官及抗告人均提
    起上訴，經同法院第二審合議庭以110年度簡上字第155號判
    決駁回上訴，而於民國111年2月24日確定在案，有上開判決
    書2份及臺灣高等法院被告前案紀錄表1份在卷可憑。嗣該案
    移送高雄地檢署檢察官執行，檢察官審核結果，認抗告人所
    詐騙之被害人眾多，金額高達70餘萬元（實已逾500萬元）
    ，而抗告人迄今未實際支付調解金額予成立調解之告訴人，
    對眾多被害人之財產法益侵害甚鉅，非入監執行，實難收矯
    正之效，且數罪併罰，有4罪以上故意犯罪而受有期徒刑之
    宣告，爰擬不准予易服社會勞動及易科罰金，須入監執行等
    情，進而寄發執行傳票，嗣因新冠肺炎疫情，多次先後命抗
    告人於111年5月19日、111年6月28日、111年7月28日至該署
    報到等情，業經本院依職權調閱本件執行案卷核閱屬實，並
    有易科罰金案件初核表、得易服社會勞動案件審查表及初審
    表等影本在卷可憑，此部分事實堪予認定。
　㈡抗告人雖以前開情詞聲明不服，然：⑴「難收矯正之效」或「
    難以維持法秩序」等事由，本即法律授權檢察官在刑事執行
    程序中，對於得易科罰金案件之指揮執行，依具體個案，考
    量犯罪特性、情節及受刑人個人特殊事由等因素，得裁量是
    否准予易科罰金之法定職務權限，若無明顯裁量違法、怠惰
    或瑕疵，自應予以適當之尊重，已如前述，並迭經原審法院
    所闡釋。而執行檢察官於具體個案審酌犯罪特性、情節及受
    刑人個人特殊事由時，無法避免常與刑法第57條各款之刑罰
    裁量事由相當程度的重疊或相近（況抗告人所執「無任何前
    科，且犯後態度良好」等語主張自己並無任何難收矯正之效
    之事由，亦同屬刑法57條之事由），而此亦無礙於執行檢察
    官依法審查上開事由之職權行使，是尚不得以檢察官於審酌
    得否易科罰金之具體理由中，兼有與刑法第57條相同之事由
    ，即率認已逾越刑法第41條第1項前段的規定。則檢察官所
    審酌本案被害者眾多、雖有調解惟未實際支付和解金，侵害
    諸多財產法益甚鉅等事項，俱為本案之犯罪情節及個人特殊
    事由，核屬其法定權限之正當行使，難認有何違法或瑕疵之
    情形。⑵至民事賠償固與刑事處罰目的不同，不容混淆，惟
    審酌刑事處罰之具體個案中，尚非不得以民事賠償之給付方
    式、態度及客觀結果等節，作為個人特殊事由之綜合判斷；
    則觀抗告人所侵害其他財產法益之數量、數額均非小，雖於
    判決確定前與部分被害人達成調解，然實際給付者甚少，亦
    經抗告人提出各該調解筆錄影本在卷可稽（本院卷第17至80
    頁），檢察官因而據為不利於抗告人之認定，亦非無所依憑
    。⑶抗告人另以其自始配合偵查、犯後自白犯行，檢察官因
    而聲請簡易判決處刑、法院因而判處得易科罰金之刑，分別
    為個案檢察官、法官於其所依循之法律授權範圍內綜合審酌
    決定之結果，此與執行檢察官審查得否易科罰金或易服社會
    勞動係屬二事，自無從以本案偵查及判決結果，遽認是否足
    以收矯正之效；況若謂所有經簡易判決處刑、判處得易科罰
    金之刑，均「必」准予易科罰金或社會勞動，亦與立法意旨
    相違。
　㈢則本件檢察官於執行前，既已具體審酌如上述，認本件應不
    准予易科罰金及易服社會勞動，堪認檢察官已基於刑罰一般
    預防及特別預防之目的，而具體敘明其本諸職權不准易科罰
    金及易服社會勞動之理由，未見有裁量怠惰、違法或瑕疵等
    情形。原審因而審查本案檢察官並無裁量怠惰、違法及瑕疵
    情形，及依最高法院100年度台抗字第646號裁定意旨，不得
    遽謂執行檢察官之執行指揮為不當，復考量被告所犯行使偽
    造準私文書罪達14罪之多，被害人甚眾，且抗告人除與少部
    分被害人成立調解外（事後亦未支付調解金額），未扣案之
    犯罪所得多達499萬9,200元，顯見其犯罪情節甚為嚴重，對
    社會之金融交易秩序危害甚鉅，益徵檢察官認抗告人非入監
    執行，實難收矯正之效，而不准予易服社會勞動及易科罰金
    ，於法有據，認抗告人聲明異議理由並非可採，因而駁回抗
    告人之聲明異議，於法並無不合。
四、是原審審認本件執行檢察官不准抗告人易科罰金或易服社會
    勞動，並無濫用、或逾越或超過法律規定之範圍，駁回抗告
    人所為撤銷檢察官不准其易科罰金及易服社會勞動指揮執行
    之聲請，並無違法或不當。抗告意旨任意以抗告人之標準指
    摘上情，應有誤會。是本件抗告，並無理由，應予駁回。
據上論結，應依刑事訴訟法第412條，裁定如主文。
中　　華　　民　　國　　111 　年　　9 　　月　　29　　日
                  刑事第九庭    審判長法  官  莊崑山
                                      法  官  林家聖
                                      法  官  呂明燕
以上正本證明與原本無異。
如不服本裁定應於送達後5日內向本院提出再抗告狀。
中　　華　　民　　國　　111 　年　　9 　　月　　29　　日
                                      書記官  馬蕙梅